【裁判字號】    97,上易,766
【裁判日期】    971216
【裁判案由】    傷害
【裁判全文】
臺灣高等法院高雄分院刑事判決         97年度上易字第766號
上  訴  人  台灣澎湖地方法院檢察署檢察官
上  訴  人
即  被  告  丙○○
選任辯護人  李汶哲律師
            陳慧錚律師
            羅鼎城律師
被      告  甲○○
上列上訴人因被告傷害案件，不服臺灣澎湖地方法院96年度易字
第92號中華民國97年7 月24日第一審判決（起訴案號：臺灣澎湖
地方法院檢察署96年度偵字第151 號、第760 號），提起上訴，
本院判決如下：
     主  文
上訴駁回。
丙○○、甲○○均緩刑貳年。
     事  實
一、丙○○、甲○○分別為陳榮宗之朋友及表哥，顏正維係乙○○之朋友；陳榮宗與乙○○於民國96年3 月9 日凌晨3 時50
    分許，因言語衝突等細故在澎湖縣馬公市○○路187 號前發
    生爭執，適丙○○駕駛休旅車搭載甲○○經過該地，見狀乃
    下車詢問並加入衝突，其間乙○○持鋁棒追逐並毆打丙○○
    ，甲○○見丙○○遭受攻擊，甲○○、丙○○2 人竟基於共
    同傷害之犯意連絡，由甲○○持冰鋸毆打乙○○，致乙○○
    受有右胸挫傷（鋸齒狀傷口）之傷害，丙○○則趁乙○○轉
    頭不注意時，持手中鋁棒對其頭部毆擊，致乙○○受有頭部
    外傷併左側額頂、顳部顱骨骨折、腦硬膜上血腫、腦實質內
    血腫等傷害而倒地，顏正維隨即搶下丙○○所持之鋁棒，並
    以木棍毆打丙○○成傷（乙○○、顏正維傷害部分，業經原
    審判決確定）。
二、案經乙○○委由其父丁○訴由澎湖縣政府警察局馬公分局報
    請台灣澎湖地方法院檢察署檢察官偵查起訴。
    理  由
壹、程序部分：
一、證據能力部分：
  (一)按被告以外之人（包括證人、鑑定人、告訴人、被害人及共
    同被告等）於審判外之陳述雖不符刑事訴訟法第159 條之1
    至之4 等四條之規定，而經當事人於審判程序同意作為證據
    ，法院審酌該言詞陳述或書面陳述作成時之情況，認為適當
    者，亦得為證據；當事人、代理人或辯護人於法院調查證據
    時，知有刑事訴訟法第159 條第1 項不得為證據之情形，而
    未於言詞辯論終結前聲明異議者，視為有前項之同意，同法
    第159 條之5 定有明文。立法意旨在於傳聞證據未經當事人
    之反對詰問予以核實，原則上先予排除。惟若當事人已放棄
    反對詰問權，於審判程序中表明同意該等傳聞證據可作為證
    據；或於言詞辯論終結前未聲明異議，基於尊重當事人對傳
    聞證據之處分權，及證據資料愈豐富，愈有助於真實發見之
    理念，且強化言詞辯論主義，使訴訟程序得以順暢進行，上
    開傳聞證據亦均具有證據能力。
  (二)本判決所引用下列之傳聞證據，當事人於準備程序中均同意
    作為證據，於審判程序中則表示沒有意見等語，本院認以之
    作為本案之證據亦屬適當，是本案所引用之證據均有證據能
    力。
二、告訴是否合法部分：
  (一)本件傷害案件，業經被害人乙○○委由其父丁○，分別於案
    發後6 個月內之96年3 月10日、同年6 月7 日警詢時代被害
    人提出告訴，有相符之警詢筆錄及委任狀在卷可稽，其告訴
    應屬合法。
  (二)至被害人乙○○於被毆傷後，經開刀並住院觀察，甚而於3
    個月後仍有表達能力障礙之情形，然並無證據證明其已陷於
    無意思能力而無法為有效之委任行為，辯護人認本件未合法
    告訴等語，容有誤會。
貳、實體部分：
一、
  (一)前揭傷害事實，業據上訴人即被告丙○○、被告甲○○於本
    院審理時坦承不諱，核與證人乙○○、顏正維、顏勝億、顏
    慶裕、高瑞宜、周子欽、戊○○迭次於警詢、偵查中及原審
    審理時證述之情節相符，復有三軍總醫院澎湖分院附設民眾
    診療服務處診斷證明書2 紙、照片2 張、被告甲○○所繪冰
    鋸圖形1 紙在卷可佐，且有鋁棒一支扣案可資佐證。
  (二)經原審當庭勘驗現場錄影光碟，現場情況顯示：「第二個鏡
    頭民國96年3 月9 日凌晨4 時4 分6 秒畫面出現一些人影，
    畫面出現穿白衣服的乙○○與丙○○凌晨4 時4 分7 秒時看
    到乙○○好像有一個揮舞的動作，接著兩人位置互換，乙○○向畫面左方移動一點，丙○○向右方移動一點，凌晨4 時
    4 分8 秒看到一個亮點，凌晨4 時4 分9 秒丙○○有一個揮
    舞的動作，這時乙○○就順勢倒下，凌晨4 時4 分10秒地面
    上出現壹支棍子。（檢察官稱：這亮點是乙○○揮棒的動作
    ，他被丙○○打倒後棍子就掉到地上。丙○○稱：當時乙○○的揮棒動作已經打到我的手，凌晨4 時4 分7 秒的畫面可
    以看出乙○○手上持一個鋁棒朝我走過來，我有把這畫面擷
    取出來，當場庭呈照片。我是被他打到往後退，他又朝我走
    過來，我才攻擊他。辯護人稱：凌晨4 時4 分6 秒以前乙○○的動作並不是持棍的動作，是空手揮拳的動作，凌晨4 時
    4 分9 秒時乙○○被丙○○打到後，就倒地。）」，有勘驗
    筆錄在卷可佐。
  (三)又按殺人、重傷、傷害三罪之區別，在行為人下手加害時之
    犯意，亦即加害時是否有使人喪失生命？或使人受重傷？或
    僅傷害人之身體健康之故意以為斷（最高法院69年度台上字
    第2270號判決意旨參考），被告丙○○於警詢及偵查中陳稱
    ：「我不認識乙○○，與他也沒有仇隙或糾紛，我沒有要置
    他於死地之意，其他人也與我沒有過節」等語；被告甲○○
    、顏正維均陳述與被其毆打之人無仇隙等語，足認被告丙○○、甲○○及乙○○、顏正維雙方之間並無宿故積怨，更無
    深仇大恨，衡情並無欲置對方於死地之殺人動機。參諸被害
    人乙○○遭被告丙○○毆傷倒地後，被告丙○○即驚覺事態
    嚴重而停止毆打，亦未阻止乙○○就醫，其等應純係為人助
    陣出氣而傷害他人身體而已，當不致頓起殺人之犯意。又被
    害人乙○○受傷後，雖有認知及語言反應緩慢之情形，但無
    礙勞動，有三軍總醫院澎湖分院民眾診療服務處97年3 月20
    日院三澎湖字第0970000225號函在卷可考，而其於96年10月
    12日最後一次至該院門診後，其失語現象已改善，可簡單表
    達但較慢，四肢肌力進步，可自行行走等語，亦有該院97年
    10月31日院三澎湖字第0970000969號函附卷可稽。是被害人
    乙○○之失語情況既漸有改善，語言功能亦不斷在復原當中
    ，復無陷於無法工作之狀態，則其所受傷害應難認已達重大
    不治或難治之程度，其未達重傷害之程度亦堪審認。
  (四)綜上所述，被告丙○○、甲○○2 人共犯普通傷害之事證明
    確，應依法論科。
二、核被告丙○○、甲○○所為，均係犯刑法第277 條第1 項之
    普通傷害罪，被告陳永豪、甲○○就傷害乙○○部分，有犯
    意聯絡及行為分擔，為共同正犯。
三、原審以被告2 人罪證明確，因而依刑法第28條、第277 條第
    1 項、第41條第1 項前段，刑法施行法第1 條之1 之規定，
    併審酌被告2 人僅因細故即好勇鬥狠，危害社會治安非微，
    被害人傷勢非輕等一切情狀，就被告丙○○部分，量處有期
    徒刑1 年2 月；被告甲○○部分量處拘役30日。並敘明其等
    犯罪之時間均在96年4 月24日以前，且無不得減刑之情形，
    應依同條例第2 條第1 項第3 款之規定減其刑期2 分之1 ，
    即分別減為有期徒刑7 月、拘役15日，並就被告甲○○量刑
    及減刑部分，均諭知以新台幣（下同）1000元折算1 日之易
    科罰金折算標準。其認事用法，核無違誤，量刑亦尚妥適，
    檢察官以原審量刑過輕；被告丙○○則以原判決量刑過重為
    由，分別指摘原判決不當，提起上訴，為無理由，均應予駁
    回。
四、被告2 人均未曾受有期徒刑以上刑之宣告，有台灣高等法院
    被告前案紀錄表在卷可按，年輕識淺，誤罹刑章，事後頗具
    悔意，且已與被害人陳永璋當庭達成民事和解，分別賠償20
    0 萬元及3 萬6000元，有和解書帶卷可稽。經此偵審教訓，
    應無再犯之虞，本院認對其等所宣告之刑，均以暫不執行為
    適當，爰均諭知緩刑2 年，以啟自新。
五、共同被告乙○○、顏正維部分，業經原審判決確定，附此敘
    明。
六、據上論斷，應依刑事訴訟法第368 條，刑法第74條第1 項第
    1 款，判決如主文。
本案經檢察官林敏惠到庭執行職務。
中    華    民    國    97    年    12    月    16    日
                        刑事第七庭   審判長法 官  莊飛宗
                                           法 官  邱明弘
                                           法 官  陳明富
以上正本證明與原本無異。
不得上訴。
中    華    民    國    97    年    12    月    16    日
                                          書記官  黃英彥
附錄本判決論罪科刑法條：
刑法第277條第1項：
傷害人之身體或健康者，處3 年以下有期徒刑、拘役或1 千元以
下罰金。


司法院資訊處製作；財團法人民間司法改革基金會備份。
